【裁判字號】    90,易,348
【裁判日期】    901011
【裁判案由】    違反商標法
【裁判全文】
臺灣宜蘭地方法院刑事判決                            九十年度易字第三四八號
    公  訴  人  臺灣宜蘭地方法院檢察署檢察官
    被      告  甲○○
右列被告因違反商標法案件，經檢察官提起公訴（八十九年度偵字第三五二四號），
本院判決如左：
    主  文
甲○○連續明知為意圖欺騙他人，於同一商品，使用相同於他人註冊商標之圖樣之商
品而販賣，處拘役陸拾日，如易科罰金，以參佰元折算壹日。扣案之長袖襯衫拾貳件
、背心柒件及夾克肆件均沒收。
    事  實
一、甲○○係宜蘭縣羅東鎮○○路七十二號太元服飾店之負責人，明知如附表一所示
    之商標圖樣，均係日商東洋紡績株式會社在我國註冊登記享有商標專用權且均在
    商標專用期間內，分別指定使用於男用內衣及睡衣針織衣服運動服及便服等衣服
    類及鈕釦、拉鍊、扣條類之商品上，未經該商標專用權人之同意或授權，不得於
    同一商品或類似商品，使用相同或近似於前述商標圖樣，竟基於販售圖利之概括
    犯意，於八十九年七月間某日，明知年籍不詳之成年男子葉福利所出售之長袖襯
    衫、背心及夾克（包括衣服及鈕釦上）均係仿冒前述商標圖樣之商品，竟向葉福
    利購入上開仿冒商標之長袖襯衫、背心及夾克之商品共計約二十八件後，在其經
    營之太元服飾店，以新台幣（下同）二千元、二千五百元不等之價格，連續販售
    給不特定之顧客。嗣於八十九年十一月二十三日十三時三十分許，在上址為警查
    獲，並扣得上開仿冒商標之長袖襯衫、背心及夾克共計二十三件（仿冒之商標圖
    樣、註冊號數、數量，詳如附件一）。
二、案經日商東洋紡績株式會社訴請宜蘭縣警察局羅東分局報告臺灣宜蘭地方法院檢
    察署檢察官偵查起訴。                                                   中    華    民    國      八十        年              月               日
    理  由                                                                                                   臺灣宜蘭地方法院刑事第    庭
一、訊據被告甲○○固不否認自其經營之太元服飾店扣得前述仿冒商品之事實，然矢
    口否認涉有違反商標法之犯行，辯稱：上揭衣服都是向葉福利所購，確實不知道
    那是仿冒品，以前未曾販售過此品牌之衣服，所以不太瞭解云云。惟查：
    （一）附表一所示之商標圖樣（註冊號數第七二九四七號、第三二一八六三號、
          第三一七五九一號、第四三二三三八號、第四三二三四０號），係告訴人
          日商東洋紡績株式會社（以第四三二洋會社）在我國註冊登記享有商標專
          用權，使用於男用內衣及睡衣針織下簡稱東服及便服等衣服類及鈕釦、拉
          鍊、扣條類之商品，且均在商標專用期間，此有經濟部中央標準局商標註
          冊證影本五份在卷可憑，而扣案之長袖襯衫、背心、夾克共計二十三件，
          均係仿冒告訴人東洋會社前述商標之商品（仿冒之商標圖樣使用情形，詳
          如附件一），亦經告訴人指訴甚詳，並有仿冒商品與真品之相片可資對照
          在卷可參
    （二）被告雖以前詞為辯，然上揭服飾真品外套每件零售價九千二百元、背心每
          件零售價七千六百元、長袖襯衫每件零售價六千元，批發價為零售價之五
          點八折計算，此有告訴人所提之對帳單、價目表可參。被告以前述相差甚
          鉅之價格廉價購入，並以二千元、二千五百元之低價售出，以被告經營服
          飾業一、二十年之經驗，其辯稱不知仿品，顯不可採。參以，「美國滿星
         懷MUNSINGWEAR公司自一八八五年成立迄今已逾百餘年，其產銷之品牌休
          閒杉、針織襯衫及各類高爾夫球運動服飾用品透過各地銷售管道行銷世界
          ，為一般消費者所熟知。‧‧‧該商標「企鵝」亦廣為人知‧‧‧而台灣
          地區自民國六十七年起日商東洋訪績株式會社正式委由滿心企業股份有限
          公司代理銷售企鵝牌服飾，經由滿心公司行銷‧‧‧企鵝商標早於民國七
          十一年、七十二年間即為大眾所共知‧‧‧」等情，亦有行政院公平交易
          委員會八十五年四月一日處分書一紙存卷可參。而以被告多年經營服飾之
          經驗，應知品牌服飾均係由代理商銷售，並據實開立統一發票，以為憑證
          ，衡情應不致有沿路推銷之人，是被告對於沿街販售推銷且未開立憑證之
          服飾，辯稱並無仿品之懷疑，亦不可採。是被告所辯均為事後卸責之詞，
          無足採信，本件被告犯行明確，應依法論科。
三、核被告甲○○所為，係犯商標法第六十三條明知為仿冒他人註冊商標圖樣之商品
    而販賣罪。被告多次販賣仿冒商品行為，係時間緊接、手法相同、觸犯構成要件
    相同之罪名，顯係基於概括犯意為之，應依連續犯規定論以一罪並加重其刑。爰
    審酌被告犯罪之動機、目的、手段、貪圖小利之心態、販賣仿冒商品造成告訴人
    之經濟利益、公司商譽及國家形象之損害、造成消費大眾對商品品牌之混淆、影
    響大眾之消費行為，販賣仿冒品之數量及時間、及犯罪後態度良好等一切情狀，
    量處如主文所示之刑，並諭知易科罰金之折算標準。扣案長袖襯衫十二件、背心
    七件及夾克四件共計二十三件，均係被告所販賣之仿冒商品（仿冒之商標圖樣、
    註冊號數、數量，詳如附件二），不問屬於犯人與否，應依商標法第六十四條規
    定併予宣告沒收。而被告行為後刑法第四十一條及刑法第三條之一，業經立法院
    於九十年一月四日修正，並經總統於九十年一月十日公布，同年一月十二日生效
    ，將短期自由刑得易科罰金適用範圍之法定最重本刑上限由有期徒刑三年以下提
    高至五年以下，是就諭知易科罰金之規定，比較新舊法結果，以裁判時法較有利
    ，自應依刑法第二條第一項前段之規定，適用修正後刑法第四十一條第一項規定
    諭知易科罰金之折算標準，併予敘明。
四、另公訴意旨認被告涉犯商標法第六十二條第一款之使用相同或近似於他人註冊商     四、另公訴意旨認被告涉犯商標法第六十二條第一款之使用相同或近似於他人?
    標圖樣罪名等語，惟按商標法第六十二條第一款規定與商標法第六十三條規定之         標圖樣罪名等語，惟按商標法第六十二條第一款規定與商標法第六十三條?
    關係，前者係針對冒用他人商標於同一或類似商品之行為所設之犯罪類型，後者         關係，前者係針對冒用他人商標於同一或類似商品之行為所設之犯罪類型?
    係針對明知係仿冒他人商標之商品仍加以販賣等流通之行為所設之犯罪類型，前         係針對明知係仿冒他人商標之商品仍加以販賣等流通之行為所設之犯罪類?
    者之不法內涵在於創設仿冒商品，後者之不法內涵在於使仿冒商品流通，二者之         者之不法內涵在於創設仿冒商品，後者之不法內涵在於使仿冒商品流通，?
    構成要件係主要關係與補充關係，若行為人同時構成二罪，只需依照前者規定予         構成要件係主要關係與補充關係，若行為人同時構成二罪，只需依照前者?
    以處罰即可，所欲涵蓋之不法行為並無方法、結果之牽連犯關係可言。本件被告         以處罰即可，所欲涵蓋之不法行為並無方法、結果之牽連犯關係可言。本?
    之行為係明知為仿冒商品而販賣，並無證據足以證明係被告本身偽造告訴人之商         之行為係明知為仿冒商品而販賣，並無證據足以證明係被告本身偽造告訴?
    標於仿冒商品上，自不能論以商標法第六十二條第一款之罪名，公訴意旨容有誤         標於仿冒商品上，自不能論以商標法第六十二條第一款之罪名，公訴意旨?
    會，惟公訴人認此部分與前揭論罪科刑部分有牽連犯之裁判上一罪關係，爰不另         會，惟公訴人認此部分與前揭論罪科刑部分有牽連犯之裁判上一罪關係，?
    為無罪之諭知。                                                                 為無罪之諭知。
據上論斷，應依刑事訴訟法第二百九十九條第一項前段，商標法第六十三條、第六十     據上論斷，應依刑事訴訟法第二百九十九條第一項前段，商標法第六十三條、?
四條，刑法第二條第一項前段、第十一條前段、第五十六條、第四十一條第一項，罰     四條，刑法第二條第一項前段、第十一條前段、第五十六條、第四十一條第一?
金罰鍰提高標準條例第二條，判決如主文。                                         金罰鍰提高標準條例第二條，判決如主文。
本案經檢察官廖允松到庭執行職務。                                               本案經檢察官廖允松到庭執行職務。
中    華    民    國      九十      年       十   月      十一      日
                                      臺灣宜蘭地方法院刑事第二庭
                                          法  官  蔡  仁  昭
右正本證明與原本無異。
如不服本判決，應於判決送達後十日內向本院提出上訴狀。( 應附繕本 )
                                          書記官  陳  旺  誠
中    華    民    國      九十      年       十       月      十五      日
附表一：
┌──┬───────┬─────────┬───────┬───────┐
│編號│   商標圖樣   │ 註冊人           │專用商品      │  備註        │
├──┼───────┼─────────┼───────┼───────┤
│一  │              │日商東洋紡績株式會│衣服          │              │
│    │              │社、東洋紡績股份有│              │              │
│    │              │限公司            │              │              │
│    │              │                  │              │              │
├──┼───────┼─────────┼───────┼───────┤
│二  │              │同右              │衣服          │              │
│    │              │                  │              │              │
│    │              │                  │              │              │
│    │              │                  │              │              │
├──┼───────┼─────────┼───────┼───────┤
│三  │              │美商滿心懷公司    │男用內衣及睡衣│七十四年四月六│
│    │              │                  │針織衣服運動服│日已將專用權移│
│    │              │                  │及便服        │轉日商東洋紡績│
│    │              │                  │              │株式會社      │
├──┼───────┼─────────┼───────┼───────┤
│四  │              │日商東洋紡績株式會│鈕釦、拉鍊、扣│              │
│    │              │社、東洋紡績股份有│條            │              │
│    │              │限公司            │              │              │
│    │     │                  │              │              │
├──┼───────┼─────────┼───────┼───────┤
│五  │              │同右              │鈕釦、拉鍊、扣│              │
│    │              │                  │條            │              │
│    │              │                  │              │              │
│    │              │                  │              │              │
└──┴───────┴─────────┴───────┴───────┘


司法院資訊處製作；財團法人民間司法改革基金會備份。
